【裁判字號】    92,勞小抗,1
【裁判日期】    921127
【裁判案由】    給付薪資
【裁判全文】
臺灣桃園地方法院民事裁定  九十二年度勞小抗字第一號
    抗  告  人  甲○○
右抗告人與相對人合京保全股份有限公司間請求給付薪資事件，抗告人對於中華民國
九十二年七月二十八日本院中壢簡易庭九十二年度壢勞小字第六號第一審裁定提起抗
告，本院裁定如左：
    主      文
抗告駁回。
抗告程序費用由抗告人負擔。
    理      由
一、本件抗告意旨略以：(一)台灣桃園地方法院中壢簡易庭於本件訴訟並無管轄權，抗
    告人業已依民事訴訟法第二十八條第一項規定聲請移轉管轄，原審法官竟未依法
    裁定，不可謂無瀆職行為；(二)本件抗告人原依督促程序聲請發支付命令，原審雖
    以相對人已於合法期間聲明異議而視為起訴，命抗告人補繳裁判費，惟相對人異
    議並不合法，蓋民事訴訟法第一百十六條第三項前段固規定，當事人得以電信傳
    真或其他科技設備將書狀傳送於法院，其效力與提出法院相同，然當事人以電信
    傳真將書狀傳送於法院時，有關文書格式傳送收受方式，均需遵司法院訂定之「
    民事訴訟傳真及電子傳送作業辦法」規定為之，否則所傳送文書即有書狀欠缺，
    承辦法官應依民事訴訟法第一百二十一條規定，將書狀發還當事人或命當事人到
    場補正，本件相對人傳送之民事異議狀，並無可資識別之傳真表頭，亦無傳真首
    頁之必要之記載，也未經鈞院於文面加蓋機關全銜之收文章，註明頁數及加蓋騎
    縫章後依收文程序辦理，亦即鈞院收文單位對於相對人所傳送訴訟文書並無承認
    之事實，本件承辦書記官且非經指定處理有關民事訴訟文書及電子傳送作業之承
    辦人員，相對人直接以傳真方式向承辦書記官遞送文書於法不符，且該紙民事異
    議狀並無當事人或其代理人親筆簽名或使他人代書姓名並蓋章或按指印，係以電
    腦打字後加蓋相對人印章，亦與民事訴訟法第一百十七條規定不符，不生文書提
    出之效力，應駁回相對人之異議，並依民事訴訟法第五百二十一條規定核發確定
    證明書，為此求予廢棄原裁定等語。
二、按債權人之請求，以給付金錢或其他代替物或有價證券之一定數量為標的者，得
    聲請法院依督促程序發支付命令；債務人對於支付命令，得不附理由向發命令之
    法院提出異議；又債務人於支付命令送達後，逾二十日之不變期間，始提出異議
    者，法院應以裁定駁回之；而債務人對於支付命令於法定期間提出異議者，支付
    命令失其效力，以債權人支付命令之聲請，視為起訴或聲請調解。民國九十二年
    六月二十五日修正公布（自同年九月一日施行）前之民事訴訟法第五百零八條、
    第五百十六條第一項、第五百十八條、第五百十九條第一項分別定有明文。經查
    ：
  (一)本件抗告人於九十一年十月三十一日向本院依督促程序聲請對相對人合京保全股
    份有限公司發支付命令，本院業依其聲請於九十一年十二月二十五日就聲請人請
    求內容發給支付命令，該支付命令並於九十二年二月十七日送達相對人，有本院
    九十一年度促字第六三五九一號支付命令案卷附送達證書存卷可按，相對人則於
    該支付命令送達前之九十二年一月二十日向本院就該支付命令提出異議，亦有相
    對人提出聲明異議狀首本院收狀戳在卷可按，雖相對人於支付命令送達前即向本
    院聲明異議，惟考諸民事訴訟法第四百四十條第一項、第四百八十一條準用第四
    百四十一條第一項及第四百七十一條四項之規定，上開支付命令異議期間所以規
    定以支付命令送達後起算，僅為特定該不變期間起算時點，如債務人於支付命令
    送達前聲明異議，既已為聲明異議之訴訟行為，且於他造無不利之處，自亦應生
    聲明異議之效力。準此，抗告人聲請本院發給之支付命令，已因債務人於法定期
    間提出異議而失其效力，依法即視為起訴。
  (二)次查，本件相對人聲明異議係以書狀遞交本院收狀，而非以電信傳真本院，此由
    卷附相對人提出聲明異議狀首蓋有載明收狀時間、循環字號之本院收狀戳可稽，
    抗告人抗辯相對人提出聲明異議狀未合於「民事訴訟訟傳真及電子傳送作業辦法
    」規定，有書狀欠缺云云，即無足採。繼按依法律之規定，有使用文字之必要者
    ，得不由本人自寫，但必須親自簽名；如有用印章代簽名者，其蓋章與簽名生同
    等之效力。民法第三條第一項、第二項定有明文。本件相對人提出聲明異議狀雖
    無相對人或其法定代理人親自簽名，而是以電腦打字後加蓋相對人及其法定代理
    人印章，惟其已經蓋有相對人即其法定代理人印文，按諸民法第三條規定，自與
    簽名生同等效力，抗告人執此抗辯相對人之聲明異議狀不生文書提出之效力云云
    ，亦無理由。
三、再按當事人起訴或提起上訴以預納裁判費為必須具備之程式，欠缺此程式經審判
    長限期命其補正，該當事人逾限仍不遵行者，即應認其起訴或上訴為不合法。又
    依民事訴訟法第五百十九條第一項規定以支付命令之聲請視為起訴或聲請調解者
    ，仍應依同法第七十七條之十三或第七十七條之二十規定全額徵收裁判費或聲請
    費。民事訴訟法第七十七條之二十一定有明文。本件抗告人向本院聲請之支付命
    令既因相對人異議失其效力而視為起訴，抗告人即有依法繳納裁判費之義務，然
    經原審於九十二年六月二十三日裁定限期命其於收受裁定後五日內補繳裁判費新
    台幣二百八十五元，該項裁定已於九十二年七月三日送達抗告人，有送達證書在
    卷可稽，抗告人於原審裁定駁回其起訴前，仍未依法繳納第一審裁判費，則原審
    依民事訴訟法第二百四十九條第一項第六款規定，以抗告人未繳納裁判費，其起
    訴不合法為由，駁回抗告人之起訴，自屬有據。又依九十二年六月二十五日修正
    公布前民事訴訟法第二十八條第一項、第二項規定，訴訟之全部或一部，法院認
    為無管轄權者，可依原告聲請或依職權以裁定移送於其管轄法院，而移送訴訟之
    聲請被駁回者，不得聲明不服，是民事事件之原告聲請移送訴訟僅是促請法院注
    意而已。惟無論原告聲請移送法院有無理由，該事件於經移送訴訟於其他法院前
    ，既仍繫屬於原管轄法院，該法院自得以裁定命提起訴訟之當事人預繳裁判費，
    苟當事人逾期未補正，其起訴即有不合法情形，故抗告人抗辯原審無管轄權，其
    已聲請移轉管轄云云，尚無足據為無需繳納裁判費之辯解。綜上所述，原法院依
    法駁回抗告人之起訴，核無不當，抗告意旨所稱，並不足採，原裁定仍應予以維
    持。從而，抗告人求予廢棄原裁定，為無理由，爰裁定如主文。
四、據上論結，本件抗告為無理由，依民事訴訟法第四百九十五條之一、第四百四十
    九條第一項、第九十五條、第七十八條，裁定如主文。
中      華      民      國    九十二    年     十一     月    二十七    日
                            臺灣桃園地方法院勞工法庭
~B審判長法官  邱瑞祥
~B法      官  劉佩宜
~B法      官  管靜怡
右為正本係照原本作成
本裁定不得抗告
中      華      民      國    九十二    年     十二     月      一      日
~B法院書記官  趙芳媞


司法院資訊處製作；財團法人民間司法改革基金會備份。
